【裁判字號】    98,易,3074
【裁判日期】    980911
【裁判案由】    詐欺
【裁判全文】
臺灣臺中地方法院刑事判決              98年度易字第3074號
公  訴  人  臺灣臺中地方法院檢察署檢察官
被      告  乙○○
                    號
上列被告因詐欺案件，經檢察官聲請簡易判決處刑（聲請案號：
98年度偵字第16944號），經本院豐原簡易庭認不宜以簡易判決
處刑，簽由本院刑事庭改依通常程序審理，判決如下：
    主    文
本件免訴。
    理    由
一、公訴意旨略以：被告乙○○依一般社會通念，得預見將金融
    帳戶供他人使用，可能遭他人作為詐欺被害人匯款之用，藉
    以掩飾犯罪所得，而逃避檢警人員之追緝，竟仍不違背其本
    意，基於幫助他人詐欺取財之不確定故意，於民國97年9月
    間某日，在臺中縣豐原市○○路某處之麥當勞餐廳前，將所
    開立之兆豐國際商業銀行豐原分行（下稱兆豐銀行豐原分行
    ）帳號00000000000號帳戶、元大商業銀行豐原分行（下稱
    元大銀行豐原分行）帳號0000000000000號帳戶及花旗銀行
    豐原分行（下稱花旗銀行豐原分行）帳號00000000000000號
    帳戶之存摺、印章、金融卡、密碼等資料，交付葉錦清（葉
    錦清所涉詐欺罪，業經臺灣桃園地方法院以98年度易字第40
    5號判決有罪）使用，以此方式幫助葉錦清及其所屬詐欺集
    團詐取財物。嗣該詐欺集團所屬不詳成員即意圖為自己不法
    之所有，為下列詐欺取財犯行：
(一)、於97年10月5日18時10分許，以電話向庚○○佯稱為雅虎奇
    摩拍賣之賣家，表示庚○○先前付款時輸入之帳號錯誤，需
    至自動櫃員機操作以免遭扣款，致庚○○陷於錯誤，而於97
    年10月5日20時11分，在高雄市○○路○段519號之高雄鼎泰
    郵局自動櫃員機，匯出新臺幣（下同）2萬9989元至乙○○
    之上開兆豐銀行豐原分行帳戶。
(二)、於97年10月5日20時許，以電話向己○○佯稱為網路拍賣之
    賣家，表示己○○先前上網購物之付款有問題，誤被設定為
    分期扣款，需至自動櫃員機操作以免遭重複扣款，致己○○
    陷於錯誤，而於97年10月5日20時33分許，在臺中市○區○○路190號之健行路郵局自動櫃員機，匯出2萬9989元至被告
    之上開兆豐銀行豐原分行帳戶。
(三)、於97年10月5日20時16分許，以電話向甲○佯稱為網路拍賣
    之賣家，表示甲○先前上網購物之付款有問題，誤被設定為
    分期扣款，需至自動櫃員機操作以免遭重複扣款，致甲○陷
    於錯誤，而於97年10月5日21時30分許，在高雄縣鳳山市○○路289號之郵局自動櫃員機，匯出2萬9989元至被告之上開
    兆豐銀行豐原分行帳戶。
(四)、於97年10月4日21時22分許，以電話向丁○○佯稱為網路拍
    賣之賣家，表示其會計前所提供之帳號錯誤，要改為非約定
    帳號，需至自動櫃員機操作以免遭重複扣款，致丁○○陷於
    錯誤，而於97年10月4日21時34分許，在臺北市中正區○○○路1號之郵局自動櫃員機，匯出4004元至被告之上開元大
    銀行豐原分行帳戶。
(五)、於97年10月4日16時許，以電話向辛○○佯稱為網路拍賣之
    賣家，表示辛○○先前上網購物之轉帳帳戶為約定帳戶，需
    至自動櫃員機做取消的動作以免遭重複扣款，致辛○○陷於
    錯誤，而於97年10月4日17時34分許、17時41分，在基隆市
    ○○○路之某處郵局自動櫃員機，匯出1萬9123元、2萬7521
    元至被告之上開元大商業銀行豐原分行帳戶。
(六)、於97年10月4日20時30分許，以電話向丙○○佯稱為網路拍
    賣之賣家，表示丙○○之子先前上網購物之付款有問題，誤
    被設定為分期扣款，需至自動櫃員機操作以免遭重複扣款，
    致丙○○陷於錯誤，而於97年10月4日21時20分許、21時45
    分許，分別在臺北市士林區○○○路36號之臺北富邦銀行天
    母分行自動櫃員機，匯出1萬5242元、1萬4792元至被告之上
    開元大商業銀行豐原分行帳戶。
(七)、於97年10月4日22時30分許，以電話向戊○○佯稱為金石堂
    書店之職員，表示戊○○先前在金石堂汀洲路的書店取書時
    ，簽收單誤勾選為分期扣款，需至自動櫃員機操作以免遭重
    複扣款，致戊○○陷於錯誤，而於97年10月4日22時51分許
    ，在臺北市萬華區之莒光郵局自動櫃員機，匯出2萬9988元
    至被告之上開花旗銀行豐原分行帳戶。嗣庚○○、己○○、
    甲○、丁○○、辛○○、丙○○、戊○○等人於匯款後，發
    覺有異，始知受騙，並報警處理，因而查悉上情等語，因認
    被告涉犯刑法第30條第1項、第339條第1項之幫助詐欺取財
    罪嫌。
二、按案件曾經判決確定者，應諭知免訴之判決，並得不經言詞
    辯論為之，刑事訴訟法第302條第1款、第307條，分別定有
    明文。又按訴訟上所謂一事不再理之原則，關於實質上一罪
    或裁判上一罪，均有其適用；刑事訴訟法第303條第2款規定
    已經提起公訴或自訴之案件，在同一法院重行起訴者，應諭
    知不受理之判決，係以已經提起公訴或自訴之同一案件尚未
    經實體上判決確定者為限。如果已經實體上判決確定，即應
    依同法第302條第1款諭知免訴之判決，而無諭知不受理之可
    言，最高法院著有49年臺非字第20號及60年臺非字第173號
    判例可資參照。
三、經查：
(一)、被告前於97年9月間某日，在臺中縣豐原市○○○路23號元
    大銀行豐原分行前，將其所申請之元大銀行豐原分行帳號00
    00000000000號帳戶、兆豐銀行豐原分行帳號00000000000號
    帳戶及花旗銀行豐原分行帳號000000000000000號帳戶之存
    摺、印章、提款卡及密碼，以2萬4000元之代價，交予真實
    姓名、年籍不詳之成年男子，嗣該男子所屬詐騙集團意圖為
    自己不法之所有，分別於97年10月4日以網站購物誤設為分
    期付款須依指示至自動提款機取款之方式，詐騙被害人辛○○匯款1萬9123元、8398元、被害人丙○○匯款1萬5242元、
    1萬4792元、被害人丁○○匯款4004元至被告前開元大銀行
    豐原分行帳戶；於97年10月5日以網站購物誤設為分期付款
    須依指示至自動提款機取款之方式，詐騙被害人庚○○匯款
    2萬9989元、被害人己○○匯款2萬9989元、被害人甲○匯款
    2萬9989元至被告上揭兆豐銀行豐原分行帳戶；於97年10月4
    日，以佯稱為金石堂書店之職員，表示取書時，簽收單誤勾
    選為分期扣款，需至自動櫃員機操作依指示操作之方式，詐
    騙被害人戊○○匯款2萬9989元、3萬零5元至被告前揭花旗
    銀行豐原分行帳戶，而被告該幫助詐欺取財犯行，業經臺灣
    臺中地方法院檢察署檢察官以98年度偵字第9117號偵查起訴
    ，經本院於98年6月12日以98年度易字第1752號判決處有期
    徒刑4月，於98年7月6日確定，有本院98年度易字第1752 號
    判決、臺灣高等法院被告前案紀錄表各乙份在卷可參。
(二)、本案被告於偵查中陳稱：伊於97年9月間某日，在臺中縣豐
    原市○○路麥當勞餐廳前，將其所申請之上開兆豐銀行豐原
    分行、元大銀行豐原分行、花旗銀行豐原分行帳戶之存摺、
    金融卡、密碼款卡及密碼，交予葉錦清及所屬之詐欺集團使
    用等語（見臺灣桃園地方法院檢察署98年度偵字第7112號偵
    查卷第114頁、臺灣臺中地方法院檢察署98年度偵字第16944
    號偵查卷第8、9頁），經核本案交付上開3帳戶存摺、金融
    卡、密碼之行為，與前案經本院判決部分，係屬同一交付行
    為，其幫助詐欺取財之犯罪事實同一；另前案之被害人為辛○○、丙○○、丁○○、庚○○、己○○、甲○、戊○○，
    而本案之被害人均與前案完全相同，則被告基於幫助之犯意
    ，提供上揭銀行帳戶資料，幫助詐欺集團成員向被害人等詐
    取財物，既經臺灣臺中地方法院檢察署檢察官起訴，由本院
    以98年度易字第1752號判處罪刑確定，本件起訴部分與前案
    為同一案件，檢察官重複起訴，依照前揭說明，本件應諭知
    免訴之判決，並不經言詞辯論為之。
據上論斷，應依刑事訴訟法第452條、第302條第1款、第307條，
判決如主文。
中    華    民    國    98    年    9     月    11    日
                        臺灣臺中地方法院刑事第十六庭
                            審判長法  官  巫淑芳
                                  法  官  戴嘉慧
                                  法  官  劉麗瑛
以上正本證明與原本無異。
如不服本判決應於收受判決後10日內向本院提出上訴書狀，並應
敘述具體理由；其未敘述上訴理由者，應於上訴期間屆滿後20日
內向本院補提理由書（均須按他造當事人之人數附繕本）「切勿
逕送上級法院」。
                                  書記官  王玟
中    華    民    國    98    年    9     月    11    日


司法院資訊處製作；財團法人民間司法改革基金會備份。
